【裁判字號】    99,簡上,14
【裁判日期】    990311
【裁判案由】    詐欺
【裁判全文】
臺灣臺南地方法院刑事判決              99年度簡上字第14號
上  訴  人  臺灣臺南地方法院檢察署檢察官
被      告  乙○○
上列被告因詐欺案件，經檢察官提起公訴（98年度偵字第5429號
），被告自白犯罪，經改依簡易判決處刑後，上訴人不服本院中
華民國98年12月4 日98年度簡字第2940號第一審簡易判決，提起
上訴及移送併辦（98年度偵字第17908 號），本院管轄之第二審
合議庭判決如下：
    主  文
原判決撤銷。
乙○○幫助意圖為自己不法之所有，以詐術使人將本人之物交付
，處有期徒刑月，如易科罰金，以新臺幣壹仟元折算壹日。緩
刑貳年。
    事  實
一、乙○○對於一般人蒐集他人金融帳戶使用常與詐欺犯罪密切
    相關已可預見，竟基於縱有人持其金融帳戶作為詐騙之犯罪
    工具，亦不違反其本意之幫助犯意，於民國98年2 月28日前
    之某日，在不詳地點，將其甫於98年2 月27日申辦之京城商
    業銀行關廟分行帳號000000000000號帳戶之存摺、提款卡及
    密碼提供予真實姓名、年籍不詳之成年男子，而以此方法幫
    助該成年男子所屬之詐騙集團利用其帳戶供詐騙他人匯款之
    用。嗣該成年男子所屬詐騙集團成員即基於意圖為自己不法
    所有之犯意，而為下述詐騙行為：(一)、在雅虎奇摩拍賣網站
    上，虛偽拍賣藍牙耳機（廠牌Sony Ericsson ），致得標人
    丙○○不疑有他，而依指示於98年2 月28日11時45分許，將
    新臺幣（下同）1,000 元轉帳至前開乙○○之帳戶內。(二)、
    於98年2 月28日17時許，以撥打電話方式，分別假扮司法警
    察人員及合作金庫銀行行員，向甲○○佯稱，甲○○之前遭
    詐騙之案件已經偵破云云，致甲○○信以為真，陷於錯誤，
    而依指示於同日17時42分許，以自動提款機跨行匯款方式，
    將29,876元匯入乙○○上開帳戶，旋遭詐欺集團提領一空。
    嗣丙○○、甲○○發現受騙，經報警處理，而知上情。
二、案經臺南縣警察局歸仁分局報請臺灣臺南地方法院檢察署檢
    察官偵查起訴，暨高雄縣政府警察局鳳山分局報請同署檢察
    官移送併辦。
    理  由
壹、程序方面：
    按現行刑事訴訟法為保障被告之反對詰問權，排除具有虛偽
    危險性之傳聞證據，以求實體真實之發見，於該法第159 條
    第1 項明定被告以外之人於審判外之言詞或書面陳述，除法
    律有規定者外，不得作為證據。而刑事訴訟法第159 條之1
    至159 條之4 為傳聞法則之例外規定，被告以外之人於審判
    外之陳述，雖不符前4 條之規定，但經當事人於審判程序同
    意作為證據，法院審酌該言詞陳述或書面陳述作成時之情況
    ，認為適當者，亦得為證據；當事人、代理人或辯護人於法
    院調查證據時，知有第159 條第1 項不得為證據之情形，而
    未於言詞辯論終結前聲明異議者，視為有前項之同意，刑事
    訴訟法第159 條之5 定有明文。查本判決所引用之供述證據
    ，業據檢察官、被告於準備程序時均不爭執證據能力，迄至
    言詞辯論終結前，亦未主張有刑事訴訟法第159 條第1 項不
    得為證據之情形，本院審酌該等證據作成時之情狀，並無違
    法或不當等情形，認為以之作為本案之證據亦屬適當，依上
    開規定，自具有證據能力。另其餘非供述證據亦均經法定程
    序取得，無不得為證據之情形，自均有證據能力。
貳、實體方面：
一、上開事實，業據被告乙○○於原審及本院審理時坦承不諱（
    見原審卷第41至42頁反面、本院卷第22、29頁），且據證人
    即被害人丙○○、甲○○於警詢時證述：伊等係遭受詐騙而
    匯出款項等語明確（見鳳山分局卷第1 至2 頁、歸仁分局卷
    第8 至9 頁），此外，復有中國信託自動櫃員機交易明細、
    MOD 家庭金融交易紀錄、京城商業銀行之開戶資料、京城商
    業銀行客戶存提紀錄單、網頁列印資料各1 份在卷可證（見
    歸仁分局卷第15至17頁、鳳山分局卷第5 至7 頁、原審卷第
    8 至9 頁），足見被告自白與事實相符，堪以採信。從而，
    本件事證明確，被告犯行洵堪認定。
二、論罪科刑部分：
(一)、按刑法上之幫助犯，係對於犯罪與正犯有共同之認識，而以
    幫助之意思，對於正犯資以助力，而未參與實施犯罪之行為
    者而言（最高法院75年度台上字第1509號、88年度台上字第
    1270號判決意旨參照）。是以，如未參與實施犯罪構成要件
    之行為，且係出於幫助之意思提供助力，即屬幫助犯，而非
    共同正犯。本件被告基於幫助之犯意，提供帳戶存摺、提款
    卡、密碼等帳戶資料予詐騙集團，並供詐騙被害人丙○○、
    甲○○使用，僅係參與犯罪構成要件以外之行為，在無證據
    證明被告係以正犯之犯意參與，或被告有參與詐騙被害人或
    領取被害人匯入款項等詐欺取財之犯罪構成要件之行為之情
    形下，應認其等所為係幫助犯而非正犯之行為。
(二)、故核被告所為，係犯刑法第30條第1 項前段、第339 條第1
    項之幫助詐欺取財罪。被告以1 行為交付存摺、提款卡、密
    碼等資料予詐騙集團成員，供詐騙集團成員分別對被害人丙○○、甲○○等人為詐欺取財，係以1 幫助行為幫助正犯即
    詐騙集團成員觸犯構成要件相同之罪名，構成幫助犯之想像
    競合犯，應依刑法第55條之規定，從一重處斷。起訴事實僅
    論及詐騙集團利用被告上開帳戶資料詐騙被害人甲○○之犯
    行，惟其餘被害人丙○○遭詐騙之部分，因與已起訴之犯罪
    事實，具有想像競合犯之裁判上一罪關係，已如前述，為起
    訴效力所及，本院自應併予審理。本件詐騙集團成員間就上
    開詐欺取財犯行，有犯意聯絡及行為分擔，固皆為共同正犯
    ，惟因幫助犯係從犯，乃從屬於正犯而成立，刑法上既無「
    共同幫助」之情，當亦無「幫助共同」之可言，故主文無須
    為「幫助共同」之諭知（司法院70年10月28日（70）廳刑一
    字第1104號刑事法律問題研究之研究意見、最高法院95年度
    台上字第6767號判決意旨參照）。被告以幫助之意思，參與
    構成要件以外之行為，皆為幫助犯，依刑法第30條第2 項規
    定，按正犯之刑減輕之。
(三)、原審以被告犯罪事證明確，予以論罪科刑，固非無見，惟原
    審未及就檢察官移送併辦之犯罪事實併予審理，容有未恰，
    檢察官執此提起上訴，指摘原判決不當，為有理由，應由本
    院撤銷改判。爰審酌被告對於蒐集帳戶者將持以犯財產犯罪
    之用已可預見，竟仍非法提供以助長犯罪，對社會治安危害
    不輕，增加犯罪查緝之困難，且造成被害人受有損害，惟念
    其犯後已坦承犯行，犯後態度尚可，及衡量其前科素行、智
    識程度、生活狀況等一切情狀，量處如主文所示之刑，並諭
    知易科罰金之折算標準。末查，被告未曾因故意犯罪受有期
    徒刑以上刑之宣告，有臺灣高等法院被告前案紀錄表1 份在
    卷可按，其因一時思慮未周，以致犯罪，犯後坦承犯罪，已
    具悔意，態度良好，並與被害人丙○○、甲○○達成和解，
    賠償被害人2 人之損害，取得被害人2 人之原諒，此有98年
    12月4 日準備程序筆錄及99年2 月9 日和解筆錄各1 份在卷
    可稽（原審卷第42頁、本院卷第25頁），且參酌被告年逾60
    歲，年事已高，經此偵、審程序及科刑之教訓，當知所警惕
    而無再犯之虞，本院因認所宣告之刑，以暫不執行為適當，
    爰併宣告緩刑2 年，以啟自新。
(四)、末按共同正犯因相互間利用他人之行為，以遂行其犯意之實
    現，本於責任共同之原則，有關沒收部分，對於共犯間供犯
    罪所用之物，自均應為沒收之諭知，惟幫助犯僅係對於犯罪
    構成要件以外行為為加工，並無共同犯罪之意思，自不適用
    該責任共同原則，對於正犯所有供犯罪所用之物或因犯罪所
    得之物，亦為沒收之諭知（最高法院91年度台上字第5583號
    、89年度台上字第6946號判決意旨參照）。查被告所有之上
    開存摺、提款卡及密碼等帳戶資料，既經交付予詐騙集團，
    自屬詐騙集團所有，且本件被告係幫助詐騙集團犯詐欺取財
    罪，揆諸前揭判決意旨，自無庸併予宣告沒收。
據上論斷，依刑事訴訟法第455 條之1 第1 項、第3 項、第369
條第1 項前段、第364 條、第299 條第1 項前段，刑法第30條、
第339 條第1 項、第55條、第41條第1 項前段、第74條第1 項第
1 款，刑法施行法第1 條之1 ，判決如主文。
本案經檢察官丁○○到庭執行職務。
中    華    民    國    99    年    3     月    11    日
                  刑事第八庭  審判長法  官  洪士傑
                                    法  官  林臻嫺
                                    法  官  蘇碧珠
以上正本證明與原本無異。
本件不得上訴。
                                    書記官  許哲萍
中    華    民    國    99    年    3     月    11    日
附錄本案論罪科刑法條全文
中華民國刑法第339條：
意圖為自己或第三人不法之所有，以詐術使人將本人或第三人之
物交付者，處5年以下有期徒刑、拘役或科或併科1千元以下罰金
。
以前項方法得財產上不法之利益或使第三人得之者，亦同。
前二項之未遂犯罰之。

司法院資訊處製作；財團法人民間司法改革基金會備份。
